【裁判字號】    99,訴,1790
【裁判日期】    990713
【裁判案由】    清償債務
【裁判全文】
臺灣臺北地方法院民事判決              99年度訴字第1790號
原      告  誠品股份有限公司
法定代理人  甲○○
訴訟代理人  丁○○
被      告  陳建江即勤和食品行
訴訟代理人  乙○○
上列當事人間請求清償債務事件，本院於民國99年6月29日言詞
辯論終結，判決如下：
    主      文
被告應給付原告新臺幣捌拾伍萬玖仟伍佰玖拾肆元，及自民國九
十八年十二月九日起至清償日止，按年息百分之五計算之利息。
訴訟費用新臺幣捌仟捌佰陸拾元由被告負擔。
    事實及理由
一、原告主張：被告於民國97年1月1日與伊簽訂設櫃合約書（下
    稱系爭合約），約定由伊提供坐落於臺北市○○路○段188號
    誠品商場忠誠店B1樓B107區之櫃位（下稱B107櫃位）予被告
    設置專櫃，營業期間自97年1月1日起至98年11月30日止，被
    告則簽發金額新臺幣（下同）30萬元，發票日為98年11月3
    日之支票1紙以為設櫃保證金，另約定每月包底金額為15萬
    元或依每月營業額（發票總額）超過250萬元（含以上）部
    分抽成5%（當抽成金額低於包底金額時，則以包底金額計）
    ，且被告當月銷售額仍不足抵付前述應支付伊之應收帳款時
    ，被告應立即補足，如有拖欠，除須清償該不足額外，尚須
    支付自該差額發生當月第1日起，依年息5%計算之遲延利息
    。如連續3個月未達月目標營業額，伊有權逕行調整其櫃位
    或營業面積，或提前終止合約。嗣雙方雖因被告經營不善而
    合意提前於97年12月5日終止系爭合約，惟被告尚積欠租金
    及其他費用合計85萬9,594元，經伊催告將於98年10月30日
    提示上開保證票，用以抵付欠款，被告屆期仍未清償，伊祗
    好提示前開支票，但遭以存款不足及拒絕往來戶為由退票。
    為此，依系爭合約第5條及第7條約定起訴，並聲明：如主文
    第1項所示。
二、被告則以：伊雖積欠原告B107櫃位費用，惟伊另承租之B109
    櫃位亦因商機不佳而有意提前終止，但因原告表達以B109櫃
    位盈餘清償B107櫃位欠費之意思，伊始繼續於B109櫃位營業
    ，是兩造有由B109櫃位盈餘清償欠費之合意。又伊非B107櫃
    位之實際經營者，僅本於親戚情誼而借名，故祈能分期償還
    云云置辯，並聲明：原告之訴駁回。
三、原告主張被告於97年1月1日起承租其所屬忠誠店B107櫃位，
    原訂合約期限至98年11月30日止，兩造嗣合意提前於97年12
    月5日終止，被告積欠85萬9,594元之櫃位租金及其他費用，
    被告另於98年5月29日承租B109櫃位，合約期限自98年6月1
    日起至100年4月30日止，復因積欠費用而於99年4月30日提
    前終止，至於被告用以擔保B107櫃位之保證支票，則經提示
    後退票等事實，業據其提出設櫃合約書、專櫃解約書、存證
    信函、支票影本、退票理由單等件為證（見支付命令卷第3-
    7頁、本院卷第29-30頁），且為被告所不爭執，自堪信為真
    實。
四、按當事人主張有利於己之事實者，就其事實有舉證之責任，
    民事訴訟法第277條本文定有明文。被告雖辯稱其已徵得原
    告同意以B109櫃位多餘之盈餘來清償本件欠費云云，惟已遭
    原告否認，是被告就其所辯負有舉證之責。經查：
  (一)被告雖辯稱忠誠店樓層管理人員已同意以B109櫃位多餘盈餘
    來清償本件欠費云云，然證人即負責忠誠店樓層管理人員丙
    ○○證稱：「B107終止時，B109尚在營業，…原預期B109有
    多餘營收可清償B107之欠費，但B109後來也出現欠費，無法
    清償B107。故有向被告提及，由我向公司申請，改為以比例
    抽成來取代原本的固定租金，我才幫被告擬了同意書、及自
    99 年4月1日起至99年8月31日止之新合約。」等語（見本院
    卷第27頁），足見證人丙○○僅立於其為忠誠店樓層管理及
    招商人員角色幫忙擬訂同意書，其並無表達同意「同意書」
    之意。被告所為已徵得樓層管理人員同意之抗辯，尚嫌無稽
    ，難以遽信。
  (二)被告雖又抗辯因原告已為同意，樓層管理人員始幫忙擬訂同
    意書云云，然遭證人丙○○否認，此從證人丙○○證述：「
    …正常情況下，我不可能先替公司表達同意之意思，因為公
    司不是我的。」等語亦可明暸（見本院卷第27頁反面）。是
    不因證人丙○○代為擬訂同意書，即認被告所為原告已同意
    同意書內容之抗辯為可採。
  (三)被告又辯稱其早已表達提前終止B109櫃位之意，係因原告同
    意以B109櫃位盈餘清償B107櫃位欠款，其始繼續於B109櫃位
    營業云云。惟未為證人丙○○所承認，證人丙○○復證稱：
    「…B109後來也出現欠費…對於提前解約部份，我說期限尚
    未屆至，且要公司同意提前解約，且積欠款項要一次付清。
    」等語（見本院卷第27、28頁），足徵是否提前終止B109櫃
    位合約繫於被告清償B109櫃位欠費之能力。故縱使被告曾表
    達提前終止B109櫃位，仍難據以認定原告曾為以B109櫃位盈
    餘清償B107櫃位欠費之意思表示。被告此項抗辯亦非有據，
    仍不可採。
  (四)另觀諸原告所提同意書（見本院卷第31頁），雖有關於以B1
    09櫃位多餘盈餘清償B107櫃位欠費之明文，惟證人丙○○另
    證稱此係其幫被告所擬之同意書，但最終還要由原告同意，
    此方案才算有效成立，其應未提及原告已經同意等語在卷（
    見本院卷第27頁正反面），可知此同意書之提出係被告對原
    告所為之非對話要約，自待原告承諾，雙方之意思表示始謂
    一致。然而，不惟同意書上無原告之署名、用印，亦無原告
    同意之任何文字，證人丙○○復明確證述原告對被告經營能
    力有所質疑，故不同意其所代被告所擬之同意書等語（見本
    院卷第27頁正反面），在在顯示原告未對同意書之內容為「
    同意之承諾」。是以，本件尚難僅憑證人丙○○將其代被告
    擬訂之同意書呈送予原告之事實，即為兩造已有同意書內容
    之意思合致之認定。
  (五)綜上所述，原告已同意以B109櫃位盈餘清償B107櫃位欠費之
    事實，缺乏證據相左，被告所為前開抗辯，尚難信實，自不
    足採。
五、次按「每月包底金額或營業額抽成比例：以附表另訂」、「
    裝修補償費用與各項營業費用均以合約附表另訂」、「如乙
    方（即被告）當月銷售額仍不足抵付前述應支付甲方（即原
    告）之應收帳款時，乙方應立即補足，如有拖欠，乙方同意
    除須清償該不足額外，尚須支付自該差額發生當月第1日起
    ，依年息5%計算之遲延利息予甲方」，系爭合約第5條第1、
    4項及第7條分別定有明文；次按給付有確定期限者，債務人
    自期限屆滿時起，負遲延責任。給付無確定期限者，債務人
    於債權人得請求給付時，經其催告而未為給付，自受催告時
    起，負遲延責任。其經債權人起訴而送達訴狀，或依督促程
    序送達支付命令，或為其他相類之行為者，與催告有同一之
    效力；遲延之債務，以支付金錢為標的者，債權人得請求依
    法定利率計算之遲延利息。但約定利率較高者，仍從其約定
    利率；再應付利息之債務，其利率未經約定，亦無法律可據
    者，週年利率為百分之5。民法第229條第1、2項及第233條
    第1項復有明文。被告雖請求分期清償，惟原告並未同意給
    予期限利益，本院自無准予分期清償之法律依據。至被告是
    否為B107櫃位實際經營者，乃被告與借名者間之內部關係，
    被告執此為分期清償之抗辯，於法亦有未合。從而，原告依
    系爭合約第5條及第7條起訴，請求被告給付85萬9,594元，
    及自支付命令送達翌日即98年12月9日起至清償日止，按年
    息5%計算之利息，為有理由，應予准許。
六、本件事證已臻明確，兩造其餘陳述均與判決結果不生影響，
    不再一一論述，附此敘明。
七、訴訟費用負擔之依據：民事訴訟法第78條（第一審裁判費8,
    860元）。
中    華    民    國    99    年    7     月    13    日
                  民事第六庭    法  官  許純芳
以上正本係照原本作成
如對本判決上訴，須於判決送達後20日內向本院提出上訴狀。如
委任律師提起上訴者，應一併繳納上訴審裁判費。
中    華    民    國    99    年    7     月    13    日
                                書記官  陳怡君

司法院資訊處製作；財團法人民間司法改革基金會備份。
